臺灣臺北地方法院刑事判決　　　　　　　96年度易字第3021號
公　訴　人　臺灣臺北地方法院檢察署檢察官
被　　　告　鄒文婷
上列被告因詐欺案件，經檢察官提起公訴（95年度偵字第25003
號），因被告於準備程序進行中就被訴事實為有罪之陳述，且所
犯非死刑、無期徒刑、最輕本刑為三年以上有期徒刑之罪或高等
法院管轄第一審案件，經告知簡式審判程序之旨，並聽取檢察官
、被告之意見後，經本院合議庭裁定由受命法官獨任進行簡式審
判程序審理，判決如下：
    主  文
鄒文婷幫助意圖為自己不法之所有，以詐術使人將本人之物交付
，處有期徒刑貳月，如易科罰金，以銀元參佰元即新臺幣玖佰元
折算壹日，減為有期徒刑壹月，如易科罰金，以銀元參佰元即新
臺幣玖佰元折算壹日。緩刑貳年，緩刑期間付保護管束，並應於
判決確定之日起至緩刑期間屆滿前參個月止，向指定之公益團體
、地方自治團體或社區提供伍拾小時之義務勞務。
    事  實
一、鄒文婷能預見提供自己帳戶予他人使用，可能使該帳戶遭詐
    欺成員利用，作為接收被害人匯入遭詐騙款項之用，仍不違
    其本意，而基於幫助詐欺之不確定故意，於民國95年01月18
    日至同年月24日間之某日時，提供其所有合作金庫商業銀行
    太原分行（起訴書誤載為北屯分行）第0000000000000 號帳
    戶之存摺、金融卡、密碼給真實姓名年籍不詳、自稱姓蔡之
    成年男子使用，該蔡姓男子在取得前開帳戶存摺、提款卡、
    密碼等後，即基於為自己不法所有之意圖，於95年01月24日
    在中國時報刊登代辦信用貸款廣告，適為楊肇嘉閱報後，撥
    打廣告所載電話號碼，該蔡姓男子即向楊肇嘉佯稱欲辦貸款
    需先匯款新臺幣（下同）5,000 元等，致楊肇嘉陷於錯誤，
    而依其指示匯款5,000 元至上開合作金庫商業銀行太原分行
    帳戶，旋即遭提領一空，嗣因楊肇嘉察覺受騙，報警循線查
    知上情。
二、案經楊肇嘉訴由臺北市政府警察局中山分局報告臺灣臺北地
    方法院檢察署檢察官偵查起訴。
    理  由
一、上揭幫助詐欺之事實，業據被告鄒文婷於本院準備程序及審
    理中坦承不諱（見本院96年12月10日準備程序筆錄及96年12
    月24日審判筆錄），核與證人即被害人楊肇嘉於警詢之證述
    （見偵查卷第14至16頁）及證人即聯邦銀行中山分行行員何
    如儀於偵查中之證述情節相符（見偵查卷第11、12頁），並
    有合作金庫商業銀行太原分行所檢送第0000000000000 號帳
    戶之開戶資料及交易明細、財團法人金融聯合徵信中心資料
    附卷可憑（分別見偵查卷第75至79、7 、42至46頁），足認
    被告自白與事實相符。從而，堪認被告提供與前開蔡姓男子
    之上述合作金庫商業銀行帳戶，確係遭該成年男子，用以向
    被害人楊肇嘉詐取金錢之用。本件事證明確，被告幫助詐欺
    之犯行，堪以認定。
二、查被告行為後，刑法於94年1月7日修正通過、於94年2月2日
    公布、於95年7月1日施行。按行為後法律有變更者，適用行
    為時之法律，但行為後之法律有利於行為人者，適用最有利
    於行為人之法律，現行刑法第2條第1項定有明文。此條規定
    乃與刑法第1 條罪刑法定主義契合，而貫徹法律禁止溯及既
    往原則，係規範行為後法律變更所生新舊法律比較適用之準
    據法，是刑法第2條本身雖經修正，但刑法第2條既屬適用法
    律之準據法，本身尚無比較新舊法之問題，應一律適用裁判
    時之現行刑法第2 條規定以決定適用之刑罰法律，先予辨明
    。又以本次刑法修正之比較新舊法，應就罪刑有關之共犯、
    未遂犯、想像競合犯、牽連犯、連續犯、結合犯，以及累犯
    加重、自首減輕暨其他法定加減原因（如身分加減）與加減
    例等一切情形，綜其全部罪刑之結果而為比較，最高法院95
    年5月23日著有95年度第8次刑庭會議決議可資參照。經查：
  (一)刑法第339條第1 項詐欺取財罪，法定刑得處銀元1千元以下
    罰金，據修正後刑法施行法增訂第1條之1：「中華民國94年
    1月7日刑法修正施行後，刑法分則編所定罰金之貨幣單位為
    新臺幣。94年1月7日刑法修正時，刑法分則編未修正之條文
    定有罰金者，自94年1月7日刑法修正施行後，就其所定數額
    提高為30倍。但72年06月26日至94年1月7日新增或修正之條
    文，就其所定數額提高為3倍」及刑法第33條第5款修正為：
    「主刑之種類如下：五、罰金：新臺幣1 千元以上，以百元
    計算之」等規定，是依修正後之法律，刑法第339條第1項詐
    欺取財罪所得科處之罰金刑最高額維持不變，最低額則提高
    為新臺幣1 千元，是比較修正前、後之刑罰法律，自以被告
    行為時關於科處罰金刑之法律較有利於被告。
  (二)刑法第30條第1項、第2項修正前規定為：「幫助他人犯罪者
    ，為從犯。雖他人不知幫助之情者，亦同。從犯之處罰，得
    按正犯之刑減輕之」，修正後則為：「幫助他人實行犯罪行
    為者，為幫助犯。雖他人不知幫助之情者，亦同。幫助犯之
    處罰，得按正犯之刑減輕之」，係將「從犯」修正為「幫助
    犯」，並明示幫助犯之成立，應以被幫助者著手犯罪之實行
    ，且具備違法性為必要，至於被幫助者是否具有有責性，則
    不影響幫助犯之成立，而幫助犯之刑仍維持依正犯之刑減輕
    之效果，此有修正理由可資參照。基此，本案被告幫助他人
    所為之詐欺犯行既均已既遂，則無論依照修正前或修正後刑
    法第30條第1項、第2項，對於被告並無有利不利之別，並無
    比較新舊法之必要，故應逕適用修正後之刑法第30條第1 項
    、第2項論擬。
  (三)經綜合上述各條文修正前、後之比較，除刑法第30條，應直
    接適用修正後之規定外，關於罰金刑之規定，則應適用被告
    行為時之法律即修正前刑法之相關規定，予以論處。
三、核被告所為，係幫助犯刑法第339條第1項詐欺取財罪，應依
    正犯之刑減輕之。又並無證據證明該蔡姓男子有與他人共同
    為前揭詐欺行為，且縱使該蔡姓男子有與他人共同為前揭詐
    欺行為，惟按幫助係從犯，係從屬於正犯而成立，刑法上既
    無「共同幫助」之情，當亦無「幫助共同」之可言，故幫助
    一人為幫助，幫助二人、三人仍為幫助，僅論以「被告幫助
    ...」即可，不應論以「被告幫助共同...」（參見臺灣高等
    法院暨所屬法院70年度法律座談會刑事類第17號），附此敘
    明。爰審酌被告明知提供帳戶予不詳之人使用，將可能導致
    社會大眾財物損失之危險，且造成警方追查犯罪之困難，猶
    為本件犯行，實際上造成被害人財產損害之金額，惟被告犯
    罪後坦承犯行，態度尚稱良好，及其犯罪之動機、目的等一
    切情狀，量處如主文所示之刑。又查被告於行為時即94年2
    月2日修正公布前刑法第41條第1項前段規定：「犯最重本刑
    為5年以下有期徒刑以下之刑之罪，而受6個月以下有期徒刑
    或拘役之宣告，因身體、教育、職業、家庭之關係或其他正
    當事由，執行顯有困難者，得以1元以上3元以下折算1 日，
    易科罰金」，又依95年05月17日修正前罰金罰鍰提高標準條
    例第2條規定，就其原定數額提高為100倍折算1 日，則被告
    行為時之易科罰金折算標準，應以銀元300元折算1日，經折
    算為新臺幣後，應以新臺幣900元折算為1日；惟94年2月2日
    修正公布之刑法第41條第1項前段則規定：「犯最重本刑為5
    年以下有期徒刑以下之刑之罪，而受6 個月以下有期徒刑或
    拘役之宣告者，得以新臺幣1千元、2千元或3千元折算1日，
    易科罰金」；比較修正前後之易科罰金折算標準，以94年02
    月02日修正公布前之刑法規定，較有利於被告，爰依前述修
    正前之規定，定其折算標準之標準。
四、本件被告犯幫助詐欺取財罪之時間係於96年04月24日之前，
    且無中華民國九十六年罪犯減刑條例所定不得減刑之情形，
    合於同條例第2條第1項第3 款之規定，減被告前述宣告刑二
    分之一；又按同條例第9條規定：犯最重本刑為5年以下有期
    徒刑以下之刑之罪，依本條例規定減為6 月以下有期徒刑、
    拘役者，應於為減刑裁判時，併諭知易科罰金折算之標準，
    而關於易科罰金之折算標準，如前述經比較刑法修正前、後
    之法律後，以修正前刑法第41條第1 項前段規定之折算標準
    較為有利，本件被告經減刑後合於易科罰金之要件，爰併依
    修正前刑法第41條第1 項前段之規定，就被告減刑後之刑諭
    知易科罰金之折算標準。
五、刑法部分條文業於94年1月7日修正，94年2月2日公布，於被
    告行為後之95年7月1日施行，按犯罪在刑法前開修正施行前
    ，而於施行後裁判，則其緩刑之宣告，應適用修正施行後第
    74條之規定（最高法院95年度第8 次刑事庭會議決議參照）
    。查被告前未曾因故意犯罪受有期徒刑以上刑之宣告，有臺
    灣高等法院被告前案紀錄表在卷可按，因一時疏失，致罹刑
    典，事後已坦承犯行，深具悔意，且願賠償被害人楊肇嘉損
    害，然因始終無法聯絡得到被害人楊肇嘉而未果，公訴人於
    準備程序時當庭表示被告如願意服義務勞務，可給予被告緩
    刑之機會等語（見本院96年12月24日審判筆錄），本院認命
    被告向指定之公益團體、地方自治團體或社區提供共50小時
    之義務勞務與被告之犯行相當，是被告經此刑之宣告後，應
    知警惕而無再犯之虞，前開宣告之刑以暫不執行為適當，爰
    併予宣告緩刑二年，於緩刑期內付保護管束，並命被告為如
    主文所示之義務勞務，以勵自新。
據上論斷，應依刑事訴訟法第273條之1 第1項、第299條第1項前
段，刑法第2 條第1項前段、第30條第1項前段、第2項、第339條
第1項、第74條第1項第1款、第2項第5款、第93條第1項第2 款、
修正前刑法第41條第1 項前段，刑法施行法第1條之1，修正前罰
金罰鍰提高標準條例第2 條，現行法規所定貨幣單位折算新臺幣
條例第2條，中華民國九十六年罪犯減刑條例第2條第1項第3款、
第7條、第9條，判決如主文。
本案經檢察官簡逸薇到庭執行職務
中    華    民    國    96    年    12    月    31    日
                  刑事第五庭    法  官  賴秀蘭
以上正本證明與原本無異。
如不服本判決，應於判決送達後10日內向本院提出上訴狀（應抄
附繕本）。告訴人或被害人如對於本判決不服者，應具備理由請
求檢察官上訴，其上訴期間之計算係以檢察官收受判決正本之日
期為準。 
                                書記官  游秀珠
中    華    民    國    97    年    1     月    4     日
附錄本案論罪科刑法條：
刑法第339條
意圖為自己或第三人不法之所有，以詐術使人將本人或第三人之
物交付者，處5年以下有期徒刑、拘役或科或併科1千元以下罰金
。
以前項方法得財產上不法之利益或使第三人得之者，亦同。
前二項之未遂犯罰之。